【裁判字號】    89,台上,6838
【裁判日期】    891109
【裁判案由】    走私
【裁判全文】
最高法院刑事判決                              八十九年度台上字第六八三八號
    上  訴  人  甲○○
右上訴人因走私案件，不服台灣高等法院高雄分院中華民國八十八年十一月四日第二
審判決（八十八年度上訴字第一○九一號，起訴案號：台灣屏東地方法院檢察署八十
六年度偵字第二九六六、三六二五、五六二五號），提起上訴，本院判決如左：
    主  文
原判決撤銷，發回台灣高等法院高雄分院。
    理  由
本件原判決認定上訴人甲○○，與邢志強（綽號小高，已判處罪刑確定）共同基於走
私化學合成麻醉藥品安非他命販售牟利之概括犯意，以渠等為首共組走私集團，由上
訴人安排自中國大陸走私化學合成麻醉藥品安非他命至金門，邢志強則安排人員前往
接運回台灣後販售之方式，自民國八十六年三月上旬起，由綽號「郭呆」之姓名不詳
成年男子與已判刑確定之郭峻瑋（綽號為紅毛）、李宗憲及李生春（已判處罪刑）共
同基於運送走私麻醉藥品安非他命之犯意，分別由「郭呆」及郭峻瑋依邢志強之走私
計畫從台灣搭機前往金門再轉赴小金門，接獲自中國大陸走私入境之麻醉藥品安非他
命後，復由邢志強或上訴人聯絡李生春，利用李某任職於復興航空公司金門航空站業
務員職務之便利，乘機掩護上揭走私入境之麻醉藥品安非他命不必經過該航站之安全
檢查，而由「郭呆」及郭峻瑋運返回台，交由邢志強以每公斤新台幣（下同）三十三
萬元之價格售賣予綽號為「徐仔」之不詳姓名男子等人，計依上述方式先後於原判決
附表一所示之時間，走私如表列所示次數、數量之安非他命，並之為常業。嗣於同年
四月九日十時二十五分許，郭峻瑋與該次始知情參與之李宗憲二人，又以同樣手法經
李生春掩護，未經金門航空站安全檢查，將接獲之走私麻醉藥品安非他命運送來台，
在台北市松山機場航站大廈前，經台灣屏東地方法院檢察署檢察官指揮憲警及法務部
調查局高雄市調查處、屏東縣調查站人員當場查獲，扣得裝有安非他命（淨重為十五
點八公斤）之行李袋一只、贓款八萬七千元等情。因認第一審論處上訴人共同連續非
法輸入化學合成麻醉藥品罪刑（累犯），為無不合，予以維持，駁回上訴人在第二審
之上訴。固非無見。
惟查：(一)有罪判決書所記載之犯罪事實，為論罪科刑適用法律之基礎，故凡於適用法
律有關之重要事項，必須詳加認定，明確記載，然後於理由內敘明犯罪事實所憑之證
據及認定之理由，始足為適用法律之依據。若事實未有此記載，而理由加以說明，為
理由失其依據。如事實有此記載，理由未予說明，則為理由不備，按諸刑事訴訟法第
三百七十九條第十四款規定，其判決當然為違背法令。本件原判決事實認上訴人與已
判決確定之邢志強共同基於走私化學合成麻醉藥品安非他命販售牟利之犯意，共組走
私集團，自八十六年三月上旬起，依原判決附表一所示次數、數量及方式，自中國大
陸走私安非他命來台，並以之為常業。理由內雖亦認上訴人係犯懲治走私條例第二條
第二項以私運管制進口物品為常業罪，然就其認定上訴人係以之為「常業」所憑之證
據及其心證理由，則未見敘明，已屬理由欠備。又原判決事實既認上訴人與邢志強係
基於走私安非他命販賣牟利之犯意，自大陸走私販入安非他命，但理由內未說明其認
定上訴人主觀上有營利意圖，以及私運至金門之安非他命屬管制進口物品所憑之證據
，亦嫌理由未備。且於論罪部分復未論以上訴人非法販賣化學合成麻醉藥品罪，猶不
無事實與理由矛盾之違法。再，事實欄記載上訴人前犯詐欺罪經法院判處有期徒刑二
年，於八十六年二月十六日執行完畢，不知悛悔，於同年三月上旬起犯本件之罪等語
，理由內未見隻字片語述是否成立累犯﹖而卷內之被告全國前案紀錄表所示，上訴
人所犯應依累犯之例論科，始屬正辦。第一審判決未論上訴人累犯罪刑，原審未加細
察逕予維持，致所為事實認定，論罪科刑與卷內資料不符，均屬於法有違，無可維持
。(二)有罪判決書之事實一欄，為判斷其適用法令當否之準據，法院應將依職權認定與
論罪科刑有關之事實，翔實記載，然後於理由內逐一說明其憑以認定之證據，並使事
實認定與理由說明，互相適合，方為合法。倘事實認定與理由說明，不相一致，或事
實與理由欄內之記載，前後齟齬，按諸刑事訴訟法第三百七十九條第十四款後段規定
，均屬判決理由矛盾之當然違背法令。本件原判決於理由論罪欄內先謂上訴人所為係
犯懲治走私條例第二條第二項以私運管制進口物品為常業罪及麻醉藥品管理條例第十
三條之一第二項第一款之非法輸入麻醉藥品安非他命罪。嗣又謂上訴人係一個運輸行
為同時觸犯輸入安非他命及私運管制物品進口兩罪，應依想像競合犯規定，從一重之
連續輸入毒品罪處斷。所認成立之罪名前後齟齬，且就輸入安非他命之行為先謂係犯
輸入化學合成麻醉藥品罪，乃於想像競合犯之論述時，又謂應從重論以輸入毒品罪，
不無前後矛盾之違法。又依原判決認定之事實，綽號「郭呆」之成年男子與郭峻瑋、
李宗憲及李生春等人係於安非他命走私至金門後，始前往將之運送來台，並未認其有
私運及輸入安非他命犯行，而於理由內則認上訴人就私運管制物品進口罪與連續輸入
麻醉藥品罪與郭峻瑋等人有犯意聯絡，行為分擔，為共同正犯云云，亦有事實與理由
矛盾之違法。(三)有罪之判決書，應記載認定犯罪事實所憑之證據及其認定之理由，刑
事訴訟法第三百十條第一款定有明文，而認定事實所憑之證據，須確實存在，就該卷
宗內不難考見者，始克當之，倘判決書內所記載之證據，與卷內筆錄或證物之內容不
相適合，則其判決之根據，實際上並不存在，自屬採證違法。原判決係以扣案之物經
法務部調查局檢驗結果，認確係安非他命成分，有該局檢驗通知書附卷足稽，為其憑
以認定上訴人犯罪之論據之一。然卷內經查並無該檢驗通知書，原判決以該卷內無從
考見之證據資為犯罪之論據，其採證自非適法。是上訴意旨，指摘原判決違法，尚非
全無理由，應認原判決有撤銷發回更審之原因。
據上論結，應依刑事訴訟法第三百九十七條、第四百零一條，判決如主文。
中      華      民      國    八十九    年     十一     月      九      日
                              最高法院刑事第五庭
                                  審判長法官  紀  俊  乾
                                        法官  黃  正  興
                                        法官  陳  東  誥
                                        法官  張  春  福
                                        法官  韓  金  秀
      右正本證明與原本無異
                                              書  記  官
中      華      民      國    八十九    年     十一     月     十四     日


司法院資訊處製作；財團法人民間司法改革基金會備份。
